【裁判字號】    97,消債更,185
【裁判日期】    971204
【裁判案由】    更生事件
【裁判全文】
臺灣臺北地方法院民事裁定          97年度消債更字第185號
聲  請  人
即  債務人  甲○○
代  理  人  李勇三律師
 上列當事人因消費者債務清理事件聲請更生，本院裁定如下：
    主  文
聲請駁回。
聲請費用由聲請人負擔。
    理  由
一、按債務人與金融機構協商成立者，不得聲請更生或清算，但
    因不可歸責於己之事由，致履行顯有重大困難者，不在此限
    ；本條例施行前，債務人依金融主管機關協調成立之中華民
    國銀行公會會員辦理消費金融案件無擔保債務協商機制與金
    融機構成立之協商，準用前項之規定，消費者債務清理條例
    第151條第5項、第6項分別定有明文。是債務清償方案成立
    後，固由債務人按其條件履行，惟需於其後發生情事變更，
    在清償期間收入或收益不如預期，致該方案履行困難甚或履
    行不能，因不可歸責於己，始能聲請更生或清算。此項規定
    旨在避免債務人任意毀諾已成立之協商，濫用更生或清算之
    裁判上債務清理程序，蓋以債務清償方案係經當事人行使程
    序選擇權所為之債務清理契約，債務人應受該成立之協議所
    拘束。債務人既已與金融機構協商成立，如認該協商方案履
    行有其他不適當情形，自仍應再循協商途徑謀求解決。又聲
    請更生或清算不合程式或不備其他要件者，法院應以裁定駁
    回之，但其情形可以補正者，法院應定期間先命補正，復為
    同條例第8條所明定。
二、本件債務人向本院聲請更生，其聲請意旨略以：其於消費者
    債務清理條例施行前，曾於95年9月以書面向最大債權金融
    機構即債權人新竹國際商業銀行股份有限公司（更名為渣打
    國際商業銀行股份有限公司）請求共同協商債務清償方案，
    並成立協商，約定每月還款金額新臺幣（下同）1萬4590元
    ，債務人另須清償土地銀行信用貸款每月6800元，交付房屋
    租金1萬元，支付母親丙○醫療費4000元，然債務人每月收
    入僅4萬5000元，扣除前開必要支出後所餘之金額實無法維
    持最低生活。查債務人客觀收入不足以長期持續依協議還款
    ，債務人無擔保或無優先權之債務總額未逾1200萬元，復未
    經法院裁定開始清算程序或宣告破產，爰請求裁定准予更生
    等語。
三、經查：
(一)、債務人於本條例施行前，依金融主管機關協調與中華民國銀
    行公會會員即債權人新竹國際商業銀行股份有限公司（之後
    更名為渣打國際商業銀行股份有限公司）辦理消費金融案件
    無擔保債務協商，與之成立協商還款方案係約定每月月金額
    為1萬4590元，共分80期，利率6.88%，自95年11月起繳款等
    情，有上開協議書、還款計劃書在卷可稽，是本件應先探究
    債務人是否符合本條例第151條第5項但書所稱「因不可歸責
    於己之事由，致履行顯有重大困難」之情形，以定其更生之
    聲請是否合法。
(二)、依債務人所提出之95年及96年度綜合所得稅各類所得資料清
    單可知，債務人於95年度、96年度之平均月收入分別為4萬
    8277元、4萬5283元，而依據債務人所提之在職證明書得知
    ，債務人自94年6月1日以來持續在臺灣美加健國際股份有限
    公司任職總經理特別助理，未有喪失或減少工作能力之情況
    ，是債務人協商成立之後之收入狀況並未顯著減低，尚未發
    生協商之後情事變更致不能清償之情事；且依債務人所陳，
    每月支付其母親醫療費用每月4000元，惟債務人僅出示其母
    親之診斷證明書，卻未提供醫療費用之單據及明細，無法判
    斷其陳述之真偽，再者，債務人前兩年每月之必要支出醫療
    費用亦為4000元，但同樣未說明病症狀況及舉證其支出之真
    實性，則亦難以圓其醫療費用說法。又此兩項醫療費用究為
    債務協商前發生亦或債務協商後發生，債務人亦未明確說明
    。何況債務人另有一弟乙○○亦為其母親之扶養義務人，理
    應負擔二分之一之扶養費用，且債務人之母親尚有領取殘障
    津貼每月3000元，是故若其母親之醫療費用支出為真，債務
    人亦僅須負擔500元。
(三)、再查，債務人單獨於臺北市租屋居住，是否有必要居住於租
    金每月1萬元之住處，實有可議；債務人於95年協商後之消
    費明細中，尚有電影院、餐廳、百貨公司、電視購物、影音
    公司、運動廣場、電腦賣場等非必要之刷卡消費，顯見債務
    人尚未有陷於生活困難致債務履行有重大困難之情況。再依
    行政院主計處公告之97年度最低生活費用（以每年家庭收支
    調查，計算出平均每人每月消費支出之60%作為最低生活費
    ），平均每人每月最低生活費為1萬4152元，而該最低生活
    費用業已包含食、衣、住、行等各項生活必要費用在內。債
    務人96年每月薪資4萬5283元，扣除協商債務以及土地銀行
    貸款之金額後，尚餘2萬3893元，足以支付每月最低生活費
    ，自難謂上開還款金額非債務人所得負擔。是以債務人有固
    定收入之履行能力，其又未能說明於系爭債務究有何情事變
    更，或重大履行困難之處，是以，債務人不繼續履行協商，
    顯非不可歸責於己之事由，且非不能清償債務或有不能清償
    之虞，依首揭規定，其本件聲請更生，於法不合。
四、結論：本件聲請人不繼續履行協商非不可歸責於己之事由所
    致，且無不能清償債務或有不能清償之虞之情事，其聲請更
    生，要件不備，且又無從補正，依首揭條文之意旨，自應駁
    回，爰裁定如主文。
中    華    民    國    97    年    12    月    4     日
                  民事第三庭  法      官  孫正華
以上正本係照原本作成。
如不服本裁定，應於裁定送達後10日內，以書狀向本院提出抗告
，並繳納抗告費新臺幣1千元。
中    華    民    國    97    年    12    月    4     日
                              書  記  官  林秀娥


司法院資訊處製作；財團法人民間司法改革基金會備份。
